臺灣高雄地方法院刑事判決　　　　　　　99年度訴字第1778號
公　訴　人　臺灣高雄地方法院檢察署檢察官
被　　　告　黃仲偉
選任辯護人　吳春生律師
　　　　　　陳松甫律師
上列被告因毒品危害防制條例案件，經檢察官提起公訴（99年度
偵字第11286 號），本院判決如下：
    主  文
黃仲偉販賣第三級毒品，處有期徒刑貳年拾月，扣案插置門號Ｚ
000000000號SIM 卡之行動電話壹具，沒收；未扣案販
賣第三級毒品所得新臺幣貳仟元沒收，如全部或一部不能沒收時
，以其財產抵償之。又販賣第三級毒品，處有期徒刑貳年捌月，
扣案插置門號Ｚ000000000號SIM 卡之行動電話壹具，
沒收；未扣案販賣第三級毒品所得新臺幣肆佰元沒收，如全部或
一部不能沒收時，以其財產抵償之。又販賣第三級毒品，處有期
徒刑壹年肆月，扣案插置門號Ｚ000000000號SIM 卡之
行動電話壹具，沒收；未扣案販賣第三級毒品所得新臺幣肆佰元
沒收，如全部或一部不能沒收時，以其財產抵償之。又販賣第三
級毒品，處有期徒刑貳年捌月，扣案愷他命貳大包（其中壹大包
內含拾捌小包，驗前淨重拾伍點肆零柒公克、驗後淨重拾伍點參
玖肆公克；另壹大包內含肆小包，驗前淨重拾捌點貳陸玖公克、
驗後淨重拾捌點貳伍陸公克）及插置門號Ｚ000000000
號SIM 卡之行動電話壹具，均沒收；未扣案販賣第三級毒品所得
新臺幣肆佰元沒收，如全部或一部不能沒收時，以其財產抵償之
。應執行有期徒刑伍年，扣案愷他命貳大包（其中壹大包內含拾
捌小包，驗前淨重拾伍點肆零柒公克、驗後淨重拾伍點參玖肆公
克；另壹大包內含肆小包，驗前淨重拾捌點貳陸玖公克、驗後淨
重拾捌點貳伍陸公克）及插置門號Ｚ000000000號SIM
卡之行動電話壹具，均沒收；未扣案販賣第三級毒品所得新臺幣
參仟貳佰元沒收，如全部或一部不能沒收時，以其財產抵償之。
    事  實
一、黃仲偉明知愷他命（俗稱K他命）係毒品危害防制條例第2條
    第2 項第3 款所規定之第三級毒品，不得非法販賣，竟意圖
    營利基於販賣第三級毒品之犯意，於下列時間、地點，以下
    列方式，分別為販賣第三級毒品愷他命之行為：
（一）黃仲偉於民國99年2 月7 日晚上9 時4 分許，持用門號
      0000000000號行動電話與張恭豪持用之門號0000000000號
      行動電話聯絡販賣愷他命事宜後，隨即前往高雄市小港區
      打狗戀館附近，交付第三級毒品愷他命5 包予張恭豪（重
      量共計約5 公克），並向張恭豪收取價金新臺幣（下同）
      2000元。
（二）黃仲偉於99年2 月13日下午1 時50分許，持用門號000000
      0000號行動電話與楊慧婷持用之門號0000000000號行動電
      話聯絡販賣愷他命事宜後，乃於同日下午2 時1 分許，前
      往高雄縣鳳山市○○路與南華路口之小北百貨前，交付第
      三級毒品愷他命1 包（重量約1 公克）予楊慧婷，並向楊
      慧婷收取價金400 元。
（三）黃仲偉於99年3 月3 日上午10時10分許，持用門號000000
      00 00 號行動電話與楊慧婷持用之門號0000000000號行動
      電話聯絡販賣愷他命事宜後，乃於同日下午6 時25分許，
      前往高雄市○○街與自立路口之華納汽車旅館附近，交付
      第三級毒品愷他命1 包（重量約1 公克）予楊慧婷，並向
      楊慧婷收取價金400 元。
（四）黃仲偉於99年3 月19日凌晨2 時4 分許，持用門號000000
      0000號行動電話與羅仁聰持用之門號0000000000號行動電
      話聯絡販賣愷他命事宜後，隨即前往羅仁聰位於高雄市○
      ○街39巷15號之住所，交付第三級毒品愷他命1 包（重量
      不詳）予羅仁聰，並向羅仁聰收取價金400 元。嗣員警於
      99年3 月25日下午2 時50分許，持搜索票前往黃仲偉位在
      高雄市○○路225 號13樓之住處搜索，扣得第三級毒品愷
      他命2 大包（其中1 大包內含18小包，驗前淨重15.407公
      克、驗後淨重15.394公克；另1 大包內含4 小包，驗前淨
      重18.269公克、驗後淨重18.256公克）及黃仲偉所有供販
      賣毒品所用之插置門號0000000000號SIM 卡之行動電話1
      具。又黃仲偉於偵查中及本院審理時，均對於前揭一（三
      ）販賣第三級毒品犯行自白不諱。
二、案經行政院海岸巡防署中部地區巡防局及高雄市政府警察局
    鳳山分局移送臺灣高雄地方法院檢察署檢察官偵查起訴。
    理  由
壹、程序事項：
一、按被告以外之人於偵查中向檢察官所為陳述，除顯有不可信
    之情況者外，得為證據，刑事訴訟法第159 條之1 第2 項定
    有明文。偵查中對被告以外之人（包括證人、鑑定人、告訴
    人、被害人及共同被告等）所為之偵查筆錄，或被告以外之
    人向檢察官所提之書面陳述，性質上均屬傳聞證據。惟現階
    段刑事訴訟法規定檢察官代表國家偵查犯罪、實施公訴，依
    法其有訊問被告、證人及鑑定人之權，證人、鑑定人且須具
    結，而實務運作時，檢察官偵查中向被告以外之人所取得之
    陳述，原則上均能遵守法律規定，不致違法取供，其可信度
    極高。是本案證人張恭豪、楊慧婷、羅仁聰於偵查中經具結
    而為之證述，查無顯有不可信之情況，均應認有證據能力。
二、按被告以外之人於審判外之陳述，雖不符刑事訴訟法第159
    之1至第159條之4之規定，而經當事人於審判程序同意作為
    證據，法院審酌該言詞陳述或書面陳述作成時之情況，認為
    適當者，亦得為證據。當事人、代理人或辯護人於法院調查
    證據時，知有第159條第1項不得為證據之情形，而未於言詞
    辯論終結前聲明異議者，視為有前項之同意。刑事訴訟法第
    159之5定有明文。查檢察官、被告及辯護人均對於本判決所
    引用其餘傳聞證據，同意作為證據，本院審酌上開證據作成
    時之情狀，並無違法或不當等情形，且與本案相關之待證事
    實具有關聯性，認為以之作為本案之證據亦屬適當，爰依前
    揭規定，認均應有證據能力。
貳、實體事項：
一、前揭事實，業據被告黃仲偉於本院審理時坦承不諱，核與證
    人即購毒者張恭豪、楊慧婷、羅仁聰於警詢及偵查證述之情
    節相符（見警卷，頁22、23～24、35；偵卷，頁69、62～63
    、63、66），復有各該販賣毒品交易之通聯譯文附卷足憑（
    見偵卷，頁48、26、29～30、38），並有被告用以聯絡販毒
    事宜之插置門號0000000000號SIM 卡之行動電話1 具扣案可
    佐。又扣案白色晶體粉末2 大包，經高雄醫學大學附設中和
    紀念醫院檢驗結果，確均含愷他命成分（其中一大包內含18
    小包，驗前淨重15.407公克、驗後淨重15.394公克；另一大
    包內含4 小包，驗前淨重18.269公克、驗後淨重18.256公克
    ），此有該醫院99年4 月6 日編號0000-000、0000-000檢驗
    報告各1 紙附卷足憑（見偵卷，頁16～18），足徵被告上開
    自白與事實相符，堪予採信。再者，政府為維護人民健康及
    社會秩序，對於販賣毒品之行為查緝甚嚴，茍無利可圖，當
    無甘冒查緝法辦重刑之危險，平白無端為該買賣之工作，是
    其販入之價格必較售出之價格低廉，而有從中賺取買賣差價
    牟利之意圖及事實，殆無疑義。綜上，本件事證明確，被告
    犯行洵堪認定，應依法論罪科刑。
二、論罪科刑：
（一）按愷他命為毒品危害防制條例第2 條第2 項第3 款所稱之
      第三級毒品，不得販賣，是核被告黃仲偉所為，均係犯同
      條例第4 條第3 項之販賣第三級毒品罪。其持有第三級毒
      品愷他命之低度行為，為販賣之高度行為所吸收，均不另
      論罪。被告所犯4 次販賣第三級毒品罪，犯意各別，行為
      互殊，應予分論併罰。又按所謂自白乃指於刑事追訴機關
      發覺其犯行後，自動供述不利於己之犯罪事實之謂，至於
      對阻卻責任或阻卻違法之事由，有所主張或辯解，乃辯護
      權之行使，仍不失為自白（最高法院75年度台上字第7114
      號、88年度台上字1862號、89年度台上字第4513號判決要
      旨參照），是被告前於偵查中坦承於事實欄一（三）所載
      時、地交付愷他命予楊慧婷，並向楊慧婷收費乙情，雖辯
      稱未從中賺取差價云云，惟此乃其對阻卻責任事由，有所
      辯解，仍不失為自白，且被告亦於本院審理時坦認此部分
      犯行，故被告所犯事實欄一（三）所載之販賣第三級毒品
      犯行，應依毒品危害防制條例第17條第2 項之規定，減輕
      其刑。
（二）按刑之量定，為求個案裁判之妥當性，法律固賦予法院裁
      量權，但此項裁量權之行使，除應依刑法第57條規定，審
      酌行為人及其行為等一切情狀，為整體之評價，並應顧及
      比例原則與平等原則，使罪刑均衡，輕重得宜，以契合社
      會之法律感情。又刑法第59條規定犯罪之情狀可憫恕者，
      得酌量減輕其刑，其所謂「犯罪之情狀」，與同法第57條
      規定科刑時應審酌之一切情狀，並非有截然不同之領域，
      於裁判上酌減其刑時，應就犯罪一切情狀（包括第57條所
      列舉之10款事項），予以全盤考量，審酌其犯罪有無可憫
      恕之事由（即有無特殊之原因與環境，在客觀上足以引起
      一般同情，以及宣告法定低度刑，是否猶嫌過重等等），
      以為判斷（參照最高法院95年度台上字第6157號判決）。
      然同為販賣第三級毒品之人，其原因動機不一，犯罪情節
      未必盡同，或有大盤毒梟者，亦有中、小盤之分，甚或僅
      止於吸毒者友儕間為求互通有無之有償轉讓者亦有之，其
      販賣行為所造成危害社會之程度自屬有異，法律科處此類
      犯罪，所設之法定最低本刑卻同為「5 年以上有期徒刑」
      ，不可謂不重。於此情形，倘依其情狀處以相當之有期徒
      刑，即足以懲儆，並可達防衛社會之目的者，自非不可依
      客觀之犯行與主觀之惡性二者加以考量其情狀，是否有可
      憫恕之處，適用刑法第59條之規定酌量減輕其刑，期使個
      案裁判之量刑，能斟酌至當，符合比例原則。查被告本案
      所為販賣第三級毒品犯行，販賣次數僅4 次，對象僅3 人
      ，販賣價格僅各為400 至2000元不等，次數不多，販賣總
      金額僅有3,200 元，與大量出售第三級毒品以賺取巨額利
      潤者，尚屬有別，以其犯罪情節論，惡性尚非重大不赦，
      若以毒品危害防制條例第4 條第3 項所規定之法定本刑科
      處刑罰，均屬情輕法重，在客觀上尚足以引起一般之同情
      ，顯有情堪憫恕之處，本院認依其情狀分別處以相當之有
      期徒刑，已足以懲儆，並可達防衛社會之目的，爰就被告
      被訴4 次販賣第三級毒品犯行，均適用刑法第59條之規定
      ，酌量減輕其刑，並就事實欄一（三）所載之販賣第三級
      毒品罪，依法遞減之。
（三）爰審酌被告不思以正當途徑賺取財物，而藉販賣第三級毒
      品愷他命以營利之犯罪目的、動機應嚴予譴責，且販賣第
      三級毒品愷他命，足以使購買施用者導致生理及心理毒害
      ，形成生理成癮性及心理依賴性，戕害國民身心健康，危
      害社會治安，然念其年僅23歲，思慮欠週，且犯後於審理
      中坦承全部犯行，尚有悔悟之心，兼衡其前曾因施用毒品
      經觀察勒戒之素行，此臺灣高等法院被告前案紀錄表附卷
      可參，並考量其家庭經濟狀況、犯罪手段、次數及所獲利
      益等一切情狀，分別量處如主文所示之刑，並定其應執行
      刑，以資懲儆。
三、沒收部分：
（一）按查獲製造、運輸、販賣、意圖販賣而持有、以非法方法
      使人施用、引誘他人施用或轉讓第三、四級毒品，既屬毒
      品危害防制條例明文規定處罰之犯罪行為，則該等毒品即
      屬不受法律保護之違禁物，應回歸刑法之適用，依刑法第
      38條第1項第1款之規定沒收之，始為適法（參照最高法院
      96年度臺上字第89號、第727號判決意旨）。次按以營利
      為目的販入毒品，經多次販賣後，持有剩餘毒品被查獲，
      其各次販賣毒品行為，固應併合處罰。惟該持有剩餘毒品
      之低度行為，應僅為最後一次販賣毒品之高度行為所吸收
      ，不另論罪。則就該查獲之剩餘毒品，祇能於最後一次之
      販賣毒品罪宣告沒收銷燬，不得於各次販賣毒品罪均宣告
      沒收銷燬（最高法院97年度台上字第3258號判決要旨參照
      ）。是扣案之粉末2 大包，經鑑定結果，確屬第三級毒品
      愷他命無訛，已如上述，且係本案被告販賣第三級毒品而
      持有，揆諸前開說明係屬違禁物，爰依刑法第38條第1 項
      第1 款之規定，於最後一次販賣第三級毒品罪名項下宣告
      沒收。又包裝愷他命之袋子，雖非屬違禁物，但因其上所
      殘留之毒品，難以析離，且無析離之實益與必要，應整體
      視為違禁物，爰併依刑法第38條第1 項第1 款規定宣告沒
      收。至因為鑑識而已耗損用罄之愷他命，既已滅失而不復
      存在，自毋庸併同諭知沒收。
（二）再依毒品危害防制條例第19條第1項規定，犯同條例第4條
      之罪者，其供犯罪所用或因犯罪所得之財物，均沒收之，
      如全部或一部不能沒收時，追徵其價額或以其財產抵償之
      。該規定所稱『追徵其價額』者，係指所沒收之物為金錢
      以外之其他財物而無法沒收時，應追徵其價額，使其繳納
      與原物相當之價額。如所得財物為金錢而無法沒收時，始
      應『以其財產抵償之』（最高法院93年度台上字第4584號
      及95年度台上字第30號判決要旨參照）。本件扣案插置門
      號0000000000號SIM 卡之行動電話1 具，係被告所有，為
      其供承在卷（見本院卷二，頁18），且係各次販賣毒品所
      用之物，應依毒品危害防制條例第19條第1 項規定，分別
      在其各次罪名項下宣告沒收。又被告各次販賣第三級毒品
      愷他命之實際所得，雖均未扣案，仍應依據毒品危害防制
      條例第19條第1 項之規定，在各該罪名項下宣告沒收，並
      諭知如全部或一部不能沒收時，以其財產抵償之。至其餘
      扣案之一粒眠1 袋（內含39顆）、玻璃吸食器1 支、塑膠
      吸管2 支、插置門號0000000000號SIM 卡之行動電話1 具
      ，均無證據證明與本案被告販賣第三級毒品愷他命之犯行
      有何關聯，爰不予宣告沒收。
據上論斷，應依刑事訴訟法第299條第1項前段，毒品危害防制條
例第4 條第3 項、第17條第2 項、第19條第1 項，刑法第11條、
第59條、第51條第5 款、第38條第1 項第1 款，判決如主文。
本案經檢察官陳威呈到庭執行職務。
中    華    民    國    100    年    4    月    13    日
                  刑事第七庭   審判長法  官  陳  箐
                                     法  官  簡佩珺
                                     法  官  洪培睿
以上正本證明與原本無異。
如不服本判決應於收受送達後10日內向本院提出上訴書狀，並應
敘述具體理由；如未敘述上訴理由者，應於上訴期間屆滿後20日
內向本院補提理由書（均須按他造當事人之人數附繕本）「切勿
逕送上級法院」。
中    華    民    國   100    年    4     月    13    日
                                     書記官  秦富潔
附錄本案論罪科刑法條：
毒品危害防制條例第4條第3項
製造、運輸、販賣第三級毒品者，處 5 年以上有期徒刑，得併
科新臺幣 7 百萬元以下罰金。